【裁判字號】    98,交抗,754
【裁判日期】    981102
【裁判案由】    聲明異議
【裁判全文】
臺灣高等法院高雄分院刑事裁定         98年度交抗字第754號
抗  告  人
即受處分人  甲○○○
上列抗告人因違反道路交通管理處罰條例聲明異議案件，不服臺
灣屏東地方法院中華民國98年9 月22日裁定（98年度交聲字第23
0 號），提起抗告，本院裁定如下：
    主  文
抗告駁回。
    理  由
一、本件經本院審理結果，認第一審裁定認事、用法均無違誤，
    應予維持，並引用第一審裁定之事實、理由及證據（如附件
    ）。
二、抗告意旨略以：抗告人對違規事實並不爭執，但本件隔2 年
    之後才接到裁決通知，罰款甚重，不堪承受，為此提起抗告
    ，請以最低罰鍰繳納云云。
三、本院查：抗告人有違反道路交通管理處罰條例第53條第1 項
    規定「駕車行經有燈光號誌管制之交岔路口闖紅燈」之事實
    及證據，已經原審敘明抗告人所有車牌號碼PEL-401 號重型
    機車，於民國96年5 月25日14時24分許，行經有燈光號誌管
    制之屏東縣屏東市○○路與成功路口時闖越紅燈行駛，為警
    逕行舉發之事實，有屏警交字第VA0000000 號違規通知單及
    送達證書各1 紙、逕行舉發照片2 張附卷可稽，並於原裁定
    論述採證之理由甚詳，抗告人對於上開違規之事實亦不爭執
    ，自堪信為真實。抗告人雖辯稱本件隔2 年之後才接到裁決
    通知云云，然道路交通管理處罰條例對於有關裁處權之時效
    ，並未規定，則依道路交通管理處罰條例第2 條「道路交通
    管理、處罰，依本條例規定；本條例未規定者，依其他法律
    規定。」及行政罰法第1 條「違反行政法上義務而受罰鍰、
    沒入或其他種類行政罰之處罰時，適用本法。但其他法律有
    特別規定者，從其規定。」，自應適用行政罰有關裁處權時
    效之規定。又行政罰法第27條第1 、2 項規定「行政罰之裁
    處權，因3 年期間之經過而消滅。前項期間，自違反行政法
    上義務之行為終了時起算。但行為之結果發生在後者，自該
    結果發生時起算。」，故本院認為交通行政罰之裁處權時效
    ，應自違規行為成立日起算3 年。本件抗告人違規行為成立
    於96年5 月25日，距離原處分機關裁決日之98年6 月18日，
    並未逾3 年之時效，是抗告人所執上開辯解，並無理由。至
    違規罰鍰是否堪以承受，為個人經濟問題，並非本件應審酌
    之範圍。從而，抗告人仍執陳詞，指摘原裁定不當，提起抗
    告，為無理由，應予駁回。
四、據上論結，應依道路交通案件處理辦法第26條、刑事訴訟法
    第412 條，裁定如主文。
中    華    民    國    98    年     11    月    2    日
                  刑事第九庭    審判長法  官  莊秋桃
                                      法  官  范惠瑩
                                      法  官  裕斗
以上正本證明與原本無異。
本裁定不得再抗告。
中    華    民    國    98    年     11    月    2    日
                                     書 記 官  張宗芳
附件：
臺灣屏東地方法院交通事件裁定         98年度交聲字第230號
原處分機關  交通部公路總局高雄區監理所屏東監理站
異  議  人  甲○○○
即受處分人
上列異議人因違反道路交通管理處罰條例案件，對於交通部公路
總局高雄區監理所屏東監理站98年6 月18日所為之處分（屏監違
字第裁82-VA0000000號），聲明異議，本院裁定如下：
    主  文
異議駁回。
    理  由
一、原處分意旨略以：異議人即受處分人甲○○○所有車牌號碼
    為PEL-401 號之普通重型機車，於民國96年5 月25日14時24
    分許，行經屏東縣屏東市○○路與成功路口時，因駕駛人有
    「駕車行經有燈光號誌管制之交岔路口闖紅燈」之違規，為
    警逕行舉發，有屏警交字第VA0000000 號違規通知單可稽，
    並經舉發單位查復依法舉發無誤，爰依違反道路交通管理處
    罰條例第53條第1 項之規定，裁處異議人罰鍰新台幣（下同
    ）4,500 元，並依同條例第63條第1 項第3 款之規定，記違
    規點數3 點。
二、異議意旨略以：伊對違規事實及計違規點數3 點均不爭執，
    惟主張本件送達並沒有張貼寄存通知書，且違規時間迄今已
    有二年，才裁決處罰，為此聲明不服希以最低罰鍰數額繳納
    等語。
三、按「汽車駕駛人，行經有燈光號誌管制之交岔路口闖紅燈者
    ，處新臺幣一千八百元以上五千四百元以下罰鍰。」、「汽
    車駕駛人有下列各款所列條款之一者，除依原條款處罰鍰外
    ，並予記點：．．三、．．第五十三條或第五十四條情形之
    一者，各記違規點數三點。」此道路交通管理處罰條例第53
    條第1 項、第63條第1 項第3 款分別定有明文。
四、次按違反道路交通管理事件統一裁罰基準及處理細則第5條
    規定「處理違反道路交通管理事件，有關文書送達之程序，
    依行政程序法之規定。」。而駕駛人因交通違規事件，經監
    理站依道路交通管理處罰條例裁處罰鍰之裁決書，其性質係
    屬於處理違反「道路交通管理」事件之行政文書，尚未達法
    院依道路交通案件處理辦法第2 條第1 款所稱之「聲明異議
    之案件」之交通案件之程度，自不適用道路交通管理處罰條
    例第89條前段所指之法院受理「交通事件」準用刑事訴訟法
    之規定；從而，有關裁決書送達之程序，自應依違反道路交
    通管理事件統一裁罰基準及處理細則第5 條之規定，即適用
    行政程序法有關文書送達之規定。再按送達，於應受送達人
    之住居所、事務所或營業所為之；於應送達處所不獲會晤應
    受送達人時，得將文書付與有辨別事理能力之同居人、受僱
    人或應送達處所之接收郵件人員；應受送達人或其同居人、
    受僱人、接收郵件人員無正當理由拒絕收領文書時，得將文
    書留置於應送達處所，以為送達；送達不能依前2 條規定為
    之者，得將文書寄存送達地之地方自治或警察機關，並作送
    達通知書2 份，1 份黏貼於應受送達人住居所、事務所、營
    業所或其就業處所門首，另1 份交由鄰居轉交或置於該送達
    處所信箱或其他適當位置，以為送達，前項情形，由郵政機
    關為送達者，得將文書寄存於送達地之郵政機關，寄存機關
    自收受寄存文書之日起，應保存3 個月，行政程序法第72條
    第1 項前段、第73條第1 項、第3 項、第74條分別定有明文
    。而依行政程序法第74條第1 項規定所為之寄存送達，並未
    準用民事訴訟法第138 條第2 項規定，自應於寄存送達當日
    即生送達之效力（臺灣高等法院暨所屬法院97年法律座談會
    刑事類提案第42號研討結果參照）。經查，異議人有上開違
    規之事實，經屏東縣警察局交通隊逕行舉發開立單舉發，並
    交由台灣郵政股份有限公司向異議人車籍地「屏東縣屏東市
    ○○街103 號」送達，俟郵政人員按址投送因未會晤異議人
    、同居人、受僱人或接收郵件人員，郵政人員乃依行政程序
    法第74條第1 項、第2 項規定，製作送達通知書2 份，一份
    黏貼於應受送達處所門首，另一份則置於該送達處所信箱或
    其他適當位置，並將該應送達之舉發通知單寄存於大埔郵局
    為寄存送達等情，有卷存採證照片2幀 、送達證書1 紙、原
    處分機關98年6 月15日高監屏字第0980022039號函可證。又
    異議人之住所確實係於「屏東縣屏東市○○街103 號」乙節
    ，除有卷存個人基本資料查詢結果1 紙、異議人身心障礙手
    冊1 紙可佐外，並有卷存異議人之異議狀上載住所為「屏東
    縣屏東市○○街103 號」可查，是依上開說明，本件之寄存
    送達應屬合法，應自寄存送達之時即96年6 月22日發生送達
    之效力。是則，異議人辯稱送達不合法之情形，自無可採。
五、再按，道路交通管理處罰條例第90條規定「違反本條例之行
    為，自行為成立之日起；行為有連續或繼續之狀態者，自行
    為終了之日起，逾三個月不得舉發。但汽車肇事致人受傷或
    死亡案件，因肇事責任不明，已送鑑定者，其期間自鑑定終
    結之日起算。」，就有關舉發權時效規定為3 個月，然對於
    有關裁處權時效則未為規定。雖違反道路交通管理事件統一
    裁罰基準及處理細則第44條第1 項規定「違反道路交通管理
    事件行為人，未依規定自動繳納罰鍰，或未依規定到案聽候
    裁決，處罰機關應依基準表於通知單送達且逾越應到案期限
    六十日之三個月內，逕行裁決之。但警察機關管轄部分，應
    於通知單送達且逾越應到案期限之三個月內，逕行裁決之。
    」，惟此規定之3 個月，僅係訓示規定，並非有關裁罰權時
    效之規定。另按道路交通管理處罰條例對於有關交通行政罰
    之裁處權時效既未規定，已如上所述，則依道路交通管理處
    罰條例第2條 「道路交通管理、處罰，依本條例規定；本條
    例未規定者，依其他法律規定。」及行政罰法第1 條「違反
    行政法上義務而受罰鍰、沒入或其他種類行政罰之處罰時，
    適用本法。但其他法律有特別規定者，從其規定。」，自應
    適用行政罰有關裁處權時效之規定。又行政罰法第27條第1
    、2 項規定「行政罰之裁處權，因三年期間之經過而消滅。
    前項期間，自違反行政法上義務之行為終了時起算。但行為
    之結果發生在後者，自該結果發生時起算。」，故本院認為
    交通行政罰之裁處權時效，應自違規行為成立日起算三年，
    且基於對人民權益之保障，上開舉發時效3 個月的期間，應
    算入裁處時效之3 年期間內。本件異議人違規行為成立日係
    於96年5 月25日，距離原處分機關裁決日之98年6 月18日，
    並未逾3 年之時效，是異議人上開辯解，亦無理由。
六、綜上所述，異議人既有上開違規行為，且已逾舉發通知書到
    案日（即96年7 月17日）60日從而，原處分機關依道路交通
    管理處罰條例第53條第1 項、第63條第1 項第3 款及違反道
    路交通管理事件統一裁罰基準表等規定，裁處異議人罰鍰4,
    500 元，及記違規點數3 點，於法並無不合，異議人之異議
    ，為無理由，應予駁回。
七、據上論結，應依道路交通管理處罰條例第87條第2 項、道路
    交通案件處理辦法第19條，裁定如主文。
中    華    民    國    98    年    9     月    22    日
                    交通法庭  法  官  曾吉雄
以上正本證明與原本無異。
如不服本裁定，應於收受送達後5 日內向本院提出抗告狀。
中    華    民    國    98    年    9     月    22    日
                              書記官  林祥玉


司法院資訊處製作；財團法人民間司法改革基金會備份。
